臺灣臺北地方法院民事判決　　　　　　100年度簡上字第301號
上　訴　人　郭崇傑
被　上訴人　陳錦獻
上列當事人間請求給付票款事件，上訴人對於民國一百年五月四
日本院新店簡易庭100年度店簡字第264號第一審判決提起上訴，
本院於一百年十一月二日言詞辯論終結，判決如下：
    主  文
上訴駁回。
第二審訴訟費用由上訴人負擔。
    事  實
一、被上訴人主張：伊持有上訴人所簽發如附表所示之支票4紙
    ，詎被上訴人分別於如附表所示之提示日持票向付款人為付
    款之提示，竟遭退票，未見過上訴人且亦不知悉郭甄秦與上
    訴人間支票使用之關係，爰依票據法律關係提起本件訴訟，
    請求聲明：上訴人應給付被上訴人新臺幣（下同）40萬元及
    自民國99年7月12日起至清償日止，按週年利率百分之六計
    算之利息；上訴人應給付被上訴人29萬元及自民國99年3 月
    11日起至清償日止，按週年利率百分之六計算之利息。
二、上訴人則抗辯以：上訴人自97年間開始持支票授權上訴人之
    妹郭甄秦使用及簽發，嗣後上訴人於97年8月即向其妹表示
    要求退還支票，然至今無法收回名下之支票等語。
三、原審為被上訴人全部勝訴之判決，上訴人不服提起上訴，並
    聲明：原判決廢棄。被上訴人於第一審之訴駁回。被上訴人
    則聲明：駁回上訴。
四、兩造不爭執事項
    被上訴人持有上訴人所簽發自訴外人郭甄秦背書轉讓之支票
    四紙，金額、付款人、發票日、提示日、票號及退票日期均
    詳如附表所示。
五、本院之判斷
    被上訴人主張上訴人應負支票發票人之責任，上訴人則以係
    訴外人任意郭甄秦逾權使用為辯。是本件之爭點厥為上訴人
    得否以此事由對抗被上訴人。經查：
（一）按在票據上簽名者，依票上所載文義負責。票據債務人不
      得以自己與發票人或執票人之前手間所存抗辯事由對抗執
      票人。但執票人取得票據出於惡意者，不在此限。票據法
      第5條第1項、第13條分別定有明文。另票據行為為不要因
      行為，即不以給付之原因為要素而得成立之行為，凡簽名
      於票據之人，不問原因如何，均須依票上所載文義負責，
      除執票人取得票據係出於惡意或詐欺者外，發票人不得以
      自己與執票人前手所存抗辯之事由，對抗執票人。又執票
      人不負證明關於給付之原因之責任，如票據債務人主張執
      票人取得票據出於惡意或詐欺時，則應由該債務人負舉證
      之責。最高法院49年台上字第678號及64年台上字第1540號
      判例意旨可資參照。
（二）查系爭支票係由上訴人所簽發，被上訴人係經由訴外人郭
      甄秦背書轉讓而取得之事實，已如前述（詳不爭執事項）
      ，並有支票正反面影本在卷可稽（見支付命令卷及原審卷
      第12、13頁），且上訴人就系爭支票係伊交予郭甄秦，經
      郭甄秦再為背書轉讓一節並經其自承在卷（見原審卷第11
      頁），則本件被上訴人既經輾轉背書取得系爭支票，上訴
      人與被上訴人間並無直接前後手之關係，上訴人不得以與
      被上訴人之前手郭甄秦間之抗辯事由，尤其上訴人既自認
      其知道授權他人簽發使用支票應負授權人與發票人之責任
      （詳本院言詞辯論筆錄），是所辯已要求郭甄秦不得使用
      系爭支票之原因關係，對抗被上訴人，自不足採。遑論上
      訴人先於原審辯稱98年7月至12月向郭甄秦表示終止支票
      借用且於同年12月告知99年1月起終止開立等語（見原審
      卷第2頁），復稱郭甄秦98年初已準備返還支票然未還（
      見原審卷第11頁），上訴後更改以係97年7至12月要求郭
      甄秦終止借用並於同年12月告知98年1月1日終止云云（見
      本院卷第6頁），衡情支票借用終止返還，事涉個人信用
      及財產，茲事體大，要不致就何時終止記憶不明，然上訴
      人竟前後所辯不一齟齬，疑義已生，益見其上開辯解之不
      實。復參以上訴人並未舉以證據證明被上訴人有何惡意取
      得系爭支票。是上訴人之抗辯均不可採。
六、綜上所述，上訴人為系爭支票發票人，應依票據法擔保支票
    支付，被上訴人依票據法律關係，請求上訴人給付40萬元及
    自99年7月12日起至清償日止之法定遲延利息；以及上訴人
    應給付29萬元及自99年3月11日起至清償日止之法定遲延利
    息，為有理由，應予准許。原審判命上訴人如數給付票款及
    遲延利息，並依民事訴訟法第389條第1項第3款依職權宣告
    假執行，及依同法第392條第2項宣告如上訴人預供擔保得免
    為假執行，於法並無不合。上訴意旨仍執前詞指摘原判決不
    當，求予廢棄改判，為無理由，應予駁回其上訴。
七、本件事證已臻明確，又兩造其餘攻擊防禦方法及所舉未經援
    用之證據，經本院斟酌後，認為均不足以影響本判決之結果
    ，爰不一一論述，併此敘明。
八、據上論結，本件上訴為無理由，依民事訴訟法第436條之1第
    3項、第449條第1項、第78條，判決如主文。
中    華    民    國  100    年    11    月    22    日
                 民事第二庭    審判長法  官  李英豪
                                     法  官  鍾素鳳
                                     法  官  吳定亞
以上正本係照原本作成。
本件不得上訴。
中    華    民    國   100    年    11    月    22    日
                                     書記官  張婕妤
┌────────────────────────────┐
│支票附表：                                              │
├──┬───┬────┬────┬─────┬─────┤
│編號│發票人│付 款 人│ 發票日 │ 票面金額 │ 支票號碼 │
│    ├───┤        │ 提示日 │（新臺幣）│          │
│    │背書人│        │        │          │          │
├──┼───┼────┼────┼─────┼─────┤
│001 │郭崇傑│永豐銀行│98.8.17 │          │          │
│    ├───┤台北分行│99.7.12 │200,000元 │AC0000000 │
│    │郭甄秦│        │        │          │          │
├──┼───┼────┼────┼─────┼─────┤
│    │      │合作金庫│99.1.25 │          │          │
│002 │ 同上 │銀行復興│99.7.12 │200,000元 │FE0000000 │
│    │      │分行    │        │          │          │
├──┼───┼────┼────┼─────┼─────┤
│    │      │        │99.3.5  │          │          │
│003 │ 同上 │ 同上   │99.3.5  │190,000元 │FE0000000 │
├──┼───┼────┼────┼─────┼─────┤
│    │      │        │99.3.11 │          │          │
│004 │ 同上 │ 同上   │99.3.11 │100,000元 │FE0000000 │
└──┴───┴────┴────┴─────┴─────┘